【裁判字號】    97,上更(一),27
【裁判日期】    970430
【裁判案由】    違反槍砲彈藥刀械管制條例
【裁判全文】
臺灣高等法院刑事判決              97年度上更(一)字第27號
上  訴  人  台灣士林地方法院檢察署檢察官
被      告  乙○○
指定辯護人  本院公設辯護人甲○○
上列上訴人因被告違反槍砲彈藥刀械管制條例案件，不服臺灣桃
園地方法院94年度訴字第25號，中華民國94年10月6日第一審判
決（起訴案號：臺灣桃園地方法院檢察署93年度核退偵字第116
號），提起上訴，經判決後，最高法院第一次發回更審，本院判
決如下：
    主  文
原判決關於違反槍砲彈藥刀械管制條例部分撤銷。
乙○○未經許可，持有槍枝之主要零件，處有期徒刑捌月，併科
罰金新台幣參萬元，罰金如易服勞役，以新台幣壹仟元折算壹日
；減為有期徒刑肆月，併科罰金新台幣壹萬伍仟元，有期徒刑如
易科罰金，以銀元參佰元即新台幣玖佰元折算壹日；罰金如易服
勞役，以新台幣壹仟元折算壹日。扣案之金屬槍管壹支沒收。
    事  實
一、乙○○於民國93間某日，購得仿GLOCK廠半自動手槍製作之
    金屬玩具手槍一支，旋未經許可，持有屬槍枝主要零件之金
    屬槍管一支，再將上開玩具手槍之塑膠槍管拆卸，換裝上開
    金屬槍管，但因該槍枝復進彈簧嚴重銹蝕，扳機故障而無法
    擊發子彈使用，故不具殺傷力（槍枝管制編號：0000000000
    號）。嗣於93年2月20日17時30分許，乙○○駕駛其所購得
    BENZ牌贓車 (所涉故買贓物罪，經原審判處有期徒刑六月，
    上訴後經本院以94年上訴字第4201號判決上訴駁回確定)，
    行經國道二號西向20公里處，因疲累而在該處休息時，經警
    上前盤查，自該車駕駛座下查獲上開改換金屬槍管之槍枝，
    始查悉上情。
二、案經臺北市政府警察局中山分局移送臺灣台北地方法院檢察
    署檢察官呈請臺灣高等法院檢察署核轉臺灣桃園地方法院檢
    察署檢察官偵查起訴。
    理  由
一、訊據上訴人即被告乙○○矢口否認有何持有上開槍枝及槍管
    之事實，辯稱：我買回這台贓車隔天在後座工具箱發現該槍
    ，就把它放在乘客座下面，想要丟掉就被臨檢查到，到警局
    時葉組長就說我認了就算了。在警局時警察有把槍拿出去擦
    ，並把槍管拆下來擦，我不是說他們有換槍管，在警局我只
    想快點出來，而且警察說我認一下就可以交保了，所以我才
    會在檢察官那裏也同樣認了云云。
二、經查：
  (一)本案扣案之槍枝經送內政部警政署刑事警察局鑑驗結果，認
    係由仿GLOCK 廠半自動手槍製造之金屬玩具手槍，更換土造
    金屬槍管改造而成之改造手槍，經檢視，其復進簧嚴重鏽蝕
    致滑套無法正常運作，且扳機故障，依現狀，無法供擊發子
    彈使用，認不具殺傷力等語，有該局93年3 月25日刑鑑字第
    0930060871號鑑驗通知書在卷可稽（見臺灣桃園地方法院檢
    察署93年度偵字第6543號偵查卷第10頁以下）。又扣案之槍
    管經送鑑定，認換裝之金屬槍管，屬槍砲之主要零件，亦有
    內政部97年3月11日內授警字第970870314號函乙紙在卷可佐
    (本審卷第21頁)，足認扣案槍枝並無殺傷力，但被告換裝之
    金屬槍管則屬槍砲之主要零件已明。
  (二)被告確實曾將其所購得之本案玩具手槍原槍管卸下並予換裝
    槍管等情，已據其於93年2 月21日偵查中供認在卷（見臺灣
    臺北地方法院檢察署93年度偵字第4154號偵查卷第30頁背面
    ），再於原審94年6月16日審理中坦認該日偵查中確實有向
    檢察官供稱前開情節（見94年6月16日審判筆錄），並經原
    審於94年6月2日勘驗偵查錄音帶屬實，亦有原審勘驗筆錄一
    份附卷可佐。被告雖以前詞置辯，惟衡諸常情，中古車買賣
    ，出賣人衡將車子重新整理，渙然一新，以求賣相良好；買
    受人則會詳細檢查車子內外，除外觀是否完好外，車內及行
    李箱是否乾淨，有無備胎、工具等，以作為討價還價之籌碼
    ，不太可能有改造槍枝放置車內，一併移交之理。縱有此事
    實，被告於93年2月17日買受上開車輛，至同年2月20日為警
    查獲，期間相隔數日之久，苟如所辯，其於隔日發現該來路
    不明之槍枝，當可隨即將之丟棄，以避免不必要事端，又豈
    會對之擱置不理，仍放置於車內而為警查獲之理。且再依證
    人即查獲本案槍枝警員史至仁、宋明峰二人於原審審理中均
    到庭一致證稱：查扣槍枝後，並未見有人擦拭或換裝槍管等
    語明確（見原審94年6月16日審判筆錄），被告於本審亦自
    承警察只是把槍管拆下來擦，不是換槍管等語 (本審卷第38
    頁反面)，是被告所為前揭辯稱，已難採信。又被告稱警察
    要其認了就可以交保云云，並無任何證據可以佐證，且警察
    並無准予被告交保之權力，衡情亦不可能講如此話語。又觀
    被告於警詢係供稱：因從事應收帳款工作，經常與兄弟協調
    事情，攜帶之槍械用以防身之用，且該槍械並無法擊發等語
    ，於偵查中供稱：是我買玩具槍改的，無法擊發，沒有殺傷
    力等語 (偵卷第30頁)，顯見其係明知該槍無殺傷力，乃有
    恃無恐地承認，且其於警詢與偵訊之供詞不同，自不可能係
    因警詢受利誘，而影響其偵訊之供詞，所辯顯屬虛構，自不
    可採。
  (三)本件主要爭點，厥在於被告上開行為，係犯改造槍枝未遂罪
    名？抑或非法持有槍砲主要零件罪名？按槍砲彈藥刀械管制
    條例第11條第1項規定：未經許可，製造、販賣或運輸第4條
    第1款所稱其他可發射金屬或子彈具有殺傷力之各式槍砲行
    為，其中關於製造可發射金屬或子彈具有殺傷力之各式槍砲
    ，乃指行為人之故意行為，亦即行為人需有積極之製造（或
    改造）槍枝之行為，及對其所欲製造之槍枝乃該條例第4條
    第1款所示之具有殺傷力槍砲乙節，主觀上有所認識，並進
    而為之，若行為人主觀上無使該玩具槍枝成為具有殺傷力槍
    砲之意圖，即難以該罪相繩。本件被告雖確實有換裝扣案槍
    枝槍管之行為，已如上述。惟以前揭鑑定書所示本案槍枝現
    況為更換土造金屬槍管，復進簧嚴重銹蝕致滑套無法正常運
    作，扳機亦故障等情，可知本案槍枝除槍管遭卸換外，並無
    其他磨製、穿鑿痕跡，且依槍枝性能毀壞程度，持有者若僅
    換裝槍管，而無其他磨製或換裝零件使槍枝適於擊發之行為
    ，該槍枝實際上仍無法擊發子彈之情，至屬明確。而以被告
    為一成年男子並受過兵役訓練，對於上情應無不知之理，其
    竟僅單純將槍枝上之槍管予以換裝，並無其他積極磨製或改
    造行為使槍枝可供擊發子彈，則其所為換裝槍枝槍管行為，
    主觀上是否係基於「製造」手槍之故意，欲使本案槍枝之屬
    性，變更為槍砲彈藥刀械管制條例所管制之具殺傷力之槍砲
    之意圖，即非無疑。參以前開鑑定書所載，扣案槍枝復進彈
    簧嚴重銹蝕致滑套無法正常運作，且扳機故障，是該槍枝尚
    有多項嚴重瑕疵存在，明顯不可能擊發子彈而具殺傷力，被
    告於換裝槍枝槍管後，即隨身攜帶，並無進一步磨製、改造
    行為，自難逕認定被告係基於「製造」槍枝之故意，而為前
    開換裝槍管行為。再者，本案又無查扣相關製造或改造槍枝
    之機具、零件，甚或圖解、說明書等文件可供佐證被告確實
    有製造可擊發子彈具有殺傷力槍枝之犯意，實難僅依其單純
    換裝槍管之行為，即推認被告有要將不適用之零件逐步替換
    ，以達成可擊發具殺傷力槍枝之目的，依罪疑唯輕法則，尚
    難認有製造具有殺傷力槍枝之故意，綜上，被告所為，與槍
    砲彈藥藥刀械管制條例第11條第1項製造具殺傷力之各式槍
    砲之構成要件有間，自不得以該罪相繩。惟被告未經許可，
    持有槍砲主要零件，已如上述，仍應依法論科。
三、按刑法已於94年2月2日修正公布，並自95年7月1日施行，修
    正後刑法第2條第1項規定：「行為後法律有變更者，適用行
    為時之法律。但行為後之法律有利於行為人者，適用最有利
    於行為人之法律。」該條項係規範行為後法律變更所生新舊
    法律比較適用之準據法，於新法施行後，自應適用新法第2
    條第1項之規定，為「從舊從輕」之比較。本件，被告行為
    時之刑法第41條第1項前段規定：「犯最重本刑為5年以下有
    期徒刑以下之刑之罪，而受6個月以下有期徒刑或拘役之宣
    告，因身體、教育、職業、家庭之關係或其他正當事由，執
    行顯有困難者，得以1元以上3元以下折算一日，易科罰金。
    」又被告行為時之易科罰金折算標準，修正前罰金罰鍰提高
    標準條例第2條前段（現已刪除）規定，就其原定數額提高
    為100倍折算1日，則本件受刑人行為時之易科罰金折算標準
    ，應以銀元300元折算1日，經折算為新臺幣後，應以新臺幣
    900元折算為1日。惟95年7月1日修正公布施行之刑法第41條
    第1項前段則規定：「犯最重本刑為五年以下有期徒刑以下
    之刑之罪，而受六個月以下有期徒刑或拘役之宣告者，得以
    新臺幣一千元、二千元或三千元折算一日，易科罰金。」比
    較修正前後之易科罰金折算標準，以95年7 月1日修正公布
    施行前之規定，較有利於受刑人，則應依刑法第2條第1項前
    段，適用修正前刑法第41條第1項前段規定，定其折算標準
    。又被告於行為時，刑法第42條第2項前段規定：「易服勞
    役以1元以上3元以下折算1日。」又被告行為時之易服勞役
    折算標準，業據修正前罰金罰鍰提高標準條例第2條前段規
    定，就其原定數額提高為100倍折算1日，則本件依被告行為
    時之易服勞役折算標準，應以銀元300元折算1日，即新臺幣
    900元折算1日。惟95年7月1日施行之修正刑法第42條第3項
    前段規定：「易服勞役以新臺幣1千元、2千元或3千元折算1
    日。」比較修正前後之易服勞役折算標準，以修正後之規定
    ，較有利於被告，依刑法第2條第1項但書之規定，自應適用
    修正後之現行刑法第42條第3項前段定其折算標準。
四、核被告之行為，係犯槍砲彈藥藥刀械管制條例第13條第4項
    之未經許可，持有槍砲主要零件罪名。公訴人認係犯同條例
    第11條第1項之製造其他可發射子彈具有殺傷力之改造手槍
    罪，尚有未洽，惟基本社會事實相同，爰變更起訴法條。
五、原審疏未詳為勾稽上情，遽為被告無罪之諭知，認事用法，
    尚有違誤。檢察官上訴，指摘及此，為有理由，自應由本院
    將原判決撤銷改判。爰審酌被告犯後編造各種理由試圖狡飾
    ，並無悔意，惟所持槍枝，並無殺傷力，尚未造成社會治安
    危害等一切情狀，量處如主文所示之刑及諭知罰金易服勞役
    之折算標準。又被告行為後，中華民國96年罪犯減刑條例業
    經公布，並自96年7月16日起施行，被告犯行，係在96年4月
    24 日之前，所處刑度未逾有期徒刑1年6月，合於該條例第3
    條第1項第4款所定情形，應依同條例第2條第1項第3款規定
    ，減其刑期或金額2分之1，並分別諭知易科罰金及易服勞役
    之折算標準示懲。扣案之金屬槍管1支，係違禁物，應依刑
    法第38條第1項第1款規定沒收之。
據上論斷，應依刑事訴訟法第369條第1項前段、第364條、第299
條第1項前段、第300條，槍砲彈藥藥刀械管制條例第13條第4項
，刑法第2條第1項、第41條第1項 (修正前)、第42條第3項、第
38條第1項第1款，修正前罰金罰鍰提高標準條例第2條，中華民
國96年罪犯減刑條例第2條第1項第3款、第7條、第9條，判決如
主文。
本案經檢察官鍾鳳玲到庭執行職務。
中    華    民    國    97    年    4     月    30    日
                  刑事第十七庭  審判長法  官  趙功恆
                                      法  官  高明哲
                                      法  官  陳世宗
以上正本證明與原本無異。
如不服本判決，應於收受送達後十日內向本院提出上訴書狀，其
未敘述上訴之理由者並得於提起上訴後十日內向本院補提理由書
（均須按他造當事人之人數附繕本）。
                                      書記官  魏汝萍
中    華    民    國    97    年    4     月    30    日
附錄：本案論罪科刑法條全文
槍砲彈藥刀械管制條例第13條第4項
未經許可，持有、寄藏或意圖販賣而陳列第一項所列零件者，處
六月以上五年以下有期徒刑，併科新台幣三百萬元以下罰金。


司法院資訊處製作；財團法人民間司法改革基金會備份。
